【裁判字號】    88,上易,3256
【裁判日期】    890308
【裁判案由】    竊佔
【裁判全文】
臺灣高等法院臺中分院刑事判決                八十八年度上易字第三二五六號
    上  訴  人
    即  被  告  甲○○
    選任辯護人  熊梓檳
                楊國煜
右上訴人因竊佔案件，不服台灣台中地方法院八十八年度易字第二六九六號中華民國
八十八年十月二十二日第一審判決（起訴案號：台灣台中地方法院檢察署八十八年度
偵字第一六四一九號）提起上訴，本院判決如左：
    主  文
原判決撤銷。
甲○○意圖為自己不法之利益，而竊佔他人之不動產，處有期徒刑陸月。
    事  實
一、甲○○（原名許明恩）前於民國（下同）八十一年間即曾因竊佔罪，經本院於八
    十二年四月二十六日判處有期徒刑三月確定，並於八十二年十二月一日合併贓物
    罪執行完畢（不構成累犯），竟不知悔改，又意圖為自己不法之利益，於八十八
    年四月間，商請不知情挖土機司機楊明達將都市計劃使用分區編定為保護區坐落
    台中縣太平市○○段第四三地號及四三之一地號二筆國有土地上面積各約一萬一
千零八十六平方公尺及一百零七平方公尺之範圍，擅自予以整平佔用。嗣經人以
    電話向上開國有土地之管理機關財政部國有財產局台灣中區辦事處（下稱國有財
    產局）提出檢舉，國有財產局於八十八年五月十五日派員至現場勘查屬實，並於
    八十八年五月二十日發函台中縣警察局依法偵辦，甲○○得知上情後，意圖掩飾
    上開犯行，而於八十八年五日二十一日以雙掛號方式，郵寄倒填申請日期為八十
    八年五月十五日之承租申請書予國有財產局。
二、案經財政部國有財產局台灣中區辦事處訴由台中縣警察局霧峰分局報請台灣台中
    地方法院檢察署檢察官偵查起訴。
    理  由
一、訊據上訴人即被告甲○○（下稱被告）對其確有經由鄰居廖福連居中介紹，而商
    請挖土機司機楊明達以挖土機將上開國有土地予以整平之事實坦承不諱，惟矢口
    否認有竊佔犯意，辯稱︰係因上開國有土地遭人傾倒廢土及垃圾，影響環境衛生
    ，伊始商請楊明達代為整地，並擬向國有財產局承租以種植果樹，伊單純推整廢
    土及垃圾之行為，既無竊佔故意，亦無不法意圖，應不成立竊佔罪云云。惟查：
    (一)、被告甲○○自承自八十八年四月間起，即商請挖土機進行整地，而其所整平
    之土地，就台中縣太平市○○段第四三地號土地面積約有一萬一千零八十六平方
    公尺、另同段第四三之一地號土地面積亦有一百零七平方公尺，合計遭其整平之
    面積廣達一萬一千一百九十三平方公尺左右，此有國有財產局八十八年五月十五
    日之國有土地勘（清）查表及其附件、現場照片等附卷可稽（見偵查卷第十二－
    十五頁），並經證人即國有財產局承辦人員蕭伊舒於警訊及偵查中證述：被告未
    經該局同意，即將前開土地鏟平呈土石狀，曾就被佔用土地測量等情綦明（見偵
    查卷第十頁反面、第三十一頁反面）。證人即挖土機司機楊明達雖於原審證稱︰
    其非上開土地附近住戶，其係應廖福連之轉知，始利用工作閒暇時間無償代被告
    整地，被告僅告知其將垃圾整平，並未指示整地範圍及面積，亦很少在場指揮云
    云（見原審卷第十八頁），但證人楊明達係透過證人廖福連之轉知始行整地，然
    而證人廖福連復於原審證稱︰「甲○○叫我朋友幫他推垃圾，後來我拜託楊明達
    ，甲○○自己和楊明達談推垃圾細節，如何推平我不清楚，甲○○沒告訴我推平
    土地用途」等語（見原審卷第十七頁反面），僅係代被告轉知楊明達代為整地，
    並未告知楊明達整地範圍等情，則證人楊明達在不明土地所有權之界址，亦無人
    告知整地範圍之情形下，按諸常情，應無進行如上述大規模整地之理。證人楊明
    達於原審所為被告未指示其整地範圍及面積等證言，顯係迴護被告之詞，不足採
    信。被告進行整地如此廣大面積，與其所稱之整理環境衛生，並不相當，顯係基
    於圖為自己不法之利益而竊佔使用，其辯稱伊推整廢土及垃圾後，並無建築圍籬
    以排除國有財產局之管領，亦無搭建房舍或種林植樹，而將前開土地置於自己實
    力支配下，是被告單純推整廢土及垃圾之行為，尚與竊佔行為有別云云，亦無可
    採。(二)、被告雖於原審提出記載八十八年五月十五日申請之國有土地承租申請書
    及相關郵寄執據（見原審卷第三十一頁），藉以為其無竊佔犯意之證明。然被告
    係自八十八年四月間起商請挖土機開始整地，又上開國有土地經人以電話向國有
    財產局提出檢舉，國有財產局乃於八十八年五月十五日派員至現場勘查，得知為
    被告所佔竊，並於八十八年五月二十日發函台中縣警察局依法偵辦，則被告於八
    十八年五月十五日國有財產局派員至現場勘查時，應已得知其上開佔用行為，業
    為土地管理機關國有財產局所發覺，其始於八十八年五日二十一日以雙掛號方式
    ，郵寄自書申請日期為八十八年五月十五日之承租申請書予國有財產局，國有財
    產局則至八十八年五月二十四日始行收到該承租申請書，此亦有上開承租申請書
    、掛號函件交寄執據及收件回執上郵局所蓋用之戳章日期可憑（見偵查卷第四十
    頁），顯見被告乃係自知其上開佔用犯行業經發覺，為圖掩飾犯行，始以倒填申
    請日期之方式，發函國有財產局偽稱欲行承租，否則其若確有承租之意，何不於
    整地之前即先向土地管理機關提出申請，反而遲至管理機關發覺並函請警方偵辦
    後始行倒填申請日期而為申請之舉？實乃欲蓋彌彰。是上開承租申請書自不足為
    其主觀上係基於承租之意而為整地。(三)、本件事證明確，被告所否認與辯解無非
    卸責飾詞，其犯行洵堪認定。被告聲請履勘現場，另聲請向霧峰分局太平派出所
    及台中縣環保局大屯偵察隊函查或請承辦人員到庭說明：其有無以空地遭人傾倒
    廢土及垃圾報案，多次派員取締均未查獲傾倒車輛等情，因國有財產局就被告竊
    佔之事實已派員前往實地勘查，有前述國有土地勘（清）查表及其附件、現場照
    片等附卷可稽，被告之聲請核無必要，附予敘明。
二、核被告所為，係犯刑法第三百二十條第二項之竊佔罪。被告利用不知情之楊明達
實施竊佔犯行，為間接正犯。原審以被告罪證明確，依法論罪科刑，固非無見，
    惟查原判決未論被告利用不知情之人犯罪，為間接正犯，尚有未洽。被告上訴意
    旨否認竊佔而指摘原判決不當，固無可取，惟原判決既有上述可議之處，自屬無
    可維持，應由本院撤銷改判。審酌被告於八十一年間即曾因竊佔罪，而經本院於
    八十二年四月二十六日判處有期徒刑三月確定，並於八十二年十二月一日合併贓
    物罪執行完畢，有原審卷附台灣台中地方法院檢察署刑案資料查註紀錄表一份在
    卷可按，雖不構成累犯，然其仍不知悔改，忽視上開國有土地使用編定為保護區
    ，竟圖一己私利而予竊佔，並予大肆開挖整地，犯罪後猶飾詞辯解，亳無悔意等
    一切情狀，量處如主文第二項所示之刑。公訴人雖對被告具體求處被告有期徒刑
    三年，惟審酌上開各情及被告所為竊佔犯行，尚無衍生其他立即之危險之虞等情
    ，量處被告上開刑罰，惟不予宣告緩刑即為適當，公訴人之處刑聲請略嫌過重，
    附予敘明。
據上論斷，應依刑事訴訟法第三百六十九條第一項前段、第三百六十四條、第二百九
十九條第一項前段，刑法第第三百二十條第二項、第一項，罰金罰鍰提高標準條例第
一條前段，判決如主文。
本案經檢察官李榮鴻到庭執行職務。
中      華      民      國    八十九    年      三      月      八      日
                                  台灣高等法院台中分院刑事第七庭
                                        審判長法  官  劉  連  星
                                              法  官  林  秋  華
                                              法  官  江  錫  麟
右正本證明與原本無異。
不得上訴。
                                              書記官  謝  雅  惠
中      華      民      國    八十九     年     三        月     十     日
附錄論罪科刑法條：
刑法第三百二十條
意圖為自己或第三人不法之所有，而竊取他人之動產者，為竊盜罪，處五年以下有期
徒刑、拘役或五百元以下罰金。
意圖為自己或第三人不法之利益，而竊佔他人之不動產者，依前項之規定處斷。
                                                                        Ｈ


司法院資訊處製作；財團法人民間司法改革基金會備份。
